【裁判字號】    89,交易,56
【裁判日期】    890713
【裁判案由】    過失傷害
【裁判全文】
臺灣臺東地方法院刑事判決                          八十九年度交易字第五六號
    公  訴  人  臺灣台東地方法院檢察署檢察官
    被      告  乙○○
    選任辯護人  李泰宏
右列被告因過失傷害案件，經檢察官提起公訴（八十八年度調偵字第三一號），本院
判決如左：
    主  文
乙○○因過失傷害人，處拘役伍拾日，如易科罰金，以參佰元（即新台幣玖佰元）折
算壹日。
    事  實
一、緣乙○○於民國八十七年十月十九日某時，因酒後已知自己陷於酒醉，注意力、
    反應力均不佳，致不能安全駕駛動力交通工具之情形下，竟仍於於民國八十七年
    十月十九日夜間十一時許，駕駛車號Ｐ五－六八一五號自小客車，沿台東縣台東
    市○○路，由台東市往知本方向行駛，行經同市○○路○段一一一號附近路段，
    因疏未注意，竟未於其車道內行駛，而跨過該道路上所劃有之分向限制線，駛入
    對向來車車道，致不慎迎面撞及適巧自對向駛來，由丁○○所駕駛車號為Ｋ三－
    五八二０號自小客車，致使駕駛丁○○受有面部左眉撕裂傷一公分、右膝裂傷三
    公分、左上臂擦傷、左膝瘀傷之身體傷害，及乘客丙○○受有頭部外傷併面部擦
    傷、左膝左下肢挫傷之身體傷害（丙○○受傷部分嗣據丙○○撤回告訴）。
二、案經告訴人丁○○、丙○○訴由臺灣台東地方法院檢察署檢察官偵查起訴。
    理  由
壹、程序部分：
一、按刑事訴訟法第四百四十九條第一項規定之案件，檢察官依通常程序起訴，經法
    院訊問，被告自白犯罪，認為宜以簡易判決處刑者，得不經通常審判程序，逕以
    簡易判決處刑；又依此簡易判決所科之刑以宣告緩刑、得易科罰金之有期徒刑及
    拘易或罰金為限。刑事訴訟法第四百四十九條第二項、第三項分別定有明文。再
    按簡易判決處刑之案件，經法院認為有刑事訴訟法第四百五十一條之一第四項但
    書之情形者，應適用通常程序審判之，刑事訴訟法第四百五十二條定有明文；而
    第四百五十一條之一第四項但書第三款係明定：「法院於審理後，認應為無罪、
    免訴、不受理或管轄錯誤之諭知者」。復按刑法第二百八十四條第一項之罪，須
    告訴乃論；告訴乃論之罪，告訴人於第一審辯論終結前，得撤回其告訴；又告訴
    乃論之罪，其告訴經撤回者，應諭知不受理之判決。刑法第二百八十七條，刑事
    訴訟法第二百三十八條第一項、第三百零三條第三款分別定有明文。查本案被告
    雖經公訴人依通常程序起訴，本院依通常程序審理（本院八十八年交易字第九四
    號），經本院訊問被告及告訴人後，認本案被告合於以簡易判決處刑之要件，依
    前述刑事訴訟法之規定，本得不經通常審判程序，對被告逕以簡易判決處刑，經
    本院諭知改依簡易程序審理（八十九年度東交簡第十六號）。復查本案告訴人丙○○於言詞辯論終結前，撤回其告訴，依前述說明，此部分本應對被告為不受理
    判決之諭知，是不適於以簡易判決為之，復經本院改依通常程序審理（即八十九
    年度交易字第五六號），而為本案言詞辯論，附此敘明。
二、另按告訴乃論之罪，其告訴應自得為告訴之人知悉犯人之時起，於六個月內為之
    。刑事訴訟法第二百三十七條第一項定有明文。查本條項並無允許於未為告訴前
    ，拋棄告訴權之但書規定，是得為告訴人於取得告訴權後，於六個內自應受法律
    之保障，於此期間內所為之概括拋棄告訴權之意思表示，即便屬個人自由意志下
    所為之表示，亦均無效，亦即其告訴權並不因此而喪失，以符合憲法第十六條對
    於人民訴訟權保障之意旨。再按告訴乃論之罪，除法律上有特別規定外，告訴人
    曾否拋棄告訴權，與其告訴之合法與否，不生影響。最高法院二十六年上字第一
    九０六號判例早有明文。同院二十八年上字第六八八號判例更進一步認為：告訴
    乃論之罪，除有刑法第二百四十五條第二項所載情形不得告訴外，並無捨棄告訴
    不許再行告訴之規定，如謂告訴人於事前捨棄告訴權，因而比附（即類推適用）
    撤回告訴不得再行告訴之例，諭知不受理之判決，顯屬違法（詳參最高法院二十
    八年上字第六八八號判例）。查本案被告提出其與告訴人丁○○於八十七年十月
    二十六日所書立之和解書，上雖載有「乙方（即告訴人丁○○）拋棄其餘請求權
    ，並放棄刑事追訴權」之明文，惟基於前述說明，告訴人丁○○於告訴期間內享
    有之告訴權仍不因而消滅，不影響其於告訴期間內告訴權之合法正當行使，本案
    告訴人丁○○及丙○○提出告訴既在告訴期間內，即為合法，再予敘明。
貳、實體部分：
一、訊據被告乙○○，對於前述犯罪事實坦承不諱，核與其於警訊及偵查中所言大致
    相符，復有告訴人即被害人丁○○及證人即業經撤回告訴之丙○○，於本院及警
    訊、偵查中指證詳實。丁○○並因被告之前述犯行，受有如前述之身體傷害，有
    馬偕紀念醫院台東分院所出具之診斷證明書一件附卷可證。另有台東縣警察局舉
    發違反道路交通管理事件通知單複寫本及台東縣警察局道路交通事故調查報告表
    各一件在卷足查。本案除被告之自白外，復有如前人證、物證等補強證據，本案
    事證明確，被告應予論罪科刑。
二、核被告一過失行為，分別致告訴人丁○○、丙○○受傷之行為，係分別觸犯刑法
    第二百八十四條第一項前段過失傷害人罪，為想像競合犯，應依刑法第五十五條
    之規定，論以刑法第二百八十四條第一項前段一罪已足。另告訴人丙○○於本案
    言詞辯論終結前撤回其告訴，依前述說明，此部分被告本應為不受理判決之諭知
    ，惟公訴人及本院均認被告所犯為想像競合犯，乃裁判上一罪之關係，爰不另為
    不受理判決之諭知，且丙○○撤回告訴之效力不影響告訴人丁○○合法之告訴，
    附此敘明。又被告酒醉駕車因而致人受傷，依法應負前述刑事責任，依道路交通
    管理處罰條例第八十六條第一項之規定，應加重其刑至二分之一。爰審酌被告酒
    醉駕車上路，無視可能對於道路上人車所生之危險，及被告過去曾有二次類似犯
    行，判處過失致人於死之紀錄，有本院被告全國前案紀錄表一件在卷足查；另對
    本案告訴人所造成之身體傷害等犯罪手段及犯罪所生危害，及被告提出其與告訴
    人丁○○於八十七年十月二十六日所書立之和解書，上就財物損害部分載有和解
    條件之明文（略以）：由甲方（即被告）賠付乙方（即告訴人丁○○）新台幣（
    以下同）二十八萬元，其中支付八萬元之支票一張外，另二十萬元由甲方之保險
    公司支付，就身體傷殘部分則僅載明「再議」二字，此亦為告訴人所不爭執。至
    告訴人所爭執被告未就身體傷害部分為賠償之情，另經被告供承分別於八十七年
    十一月十八日及八十八年一月十一日各支出二十萬元，分別給付予告訴人之夫甲○○及告訴人，有被告所提出之合作金庫台東支庫支票影本及台北銀行之支票存
    根各一件在卷可查，足認被告有與告訴人和解之事實，及被告犯罪後坦承犯行態
    度尚稱良好等一切犯罪情狀，量處如主文所示之刑，並諭知易科罰金之標準，以
    示懲戒。又被告曾於民國六十、七十年代因駕車不慎過失致人於死，分別經判處
    有期徒刑及緩刑之紀錄，有本院被告全國前案紀錄表一件，及經本院依職權調閱
    之該等案件之刑事判決書二件附卷可證，亦據被告供承在卷，被告所犯本案雖均
    在該等犯罪執行完畢後五年以上，惟被告一再觸犯類似致死及傷害罪刑，本院認
    對被告所處之刑，實不宜再予宣告緩刑，以督促被告駕車上路應確實留意己行，
    期不致再犯類似犯行。
據上論斷，應依刑事訴訟法第二百九十九條第一項前段、第三百零三條第三款，刑法
第二百八十四條第一項前段、第五十五條、第四十一條，道路交通管理處罰條例第八
十六條第一項，罰金罰鍰提高標準條例第一條前段，判決如主文。
本案經檢察官楊大智到庭執行職務。
中      華      民      國    八十九    年      七      月      十三    日
                                  臺灣臺東地方法院刑事庭
                                      法  官  錢  建  榮
右正本證明與原本無異。
如不服本判決，應於判決送達後十日內向本院提出上訴狀。（須附繕本）
「切勿逕送上級法院」
                                      書記官  林  建  成
中      華      民      國    八十九    年      七      月      十四    日
刑法第二百八十四條第一項前段：
因過失傷害人者，處六月以下有期徒刑、拘役或五百元以下罰金。


司法院資訊處製作；財團法人民間司法改革基金會備份。
